臺灣高雄地方法院刑事判決　　　　　　　100年度易字第222號
公　訴　人　臺灣高雄地方法院檢察署檢察官
被　　　告　莊明亮
被　　　告　莊淵翔
被　　　告　AMIDUN
上列被告等因違反菸酒管理法案件，經檢察官提起公訴（99年度
偵字第28313 號），本院判決如下：
    主  文
莊明亮共同輸入私菸，處有期徒刑肆月，如易科罰金，以新臺幣
壹仟元折算壹日。扣案之「康特利」牌香菸壹佰柒拾壹箱（合計
捌萬伍仟伍佰包），沒收。
莊淵翔、AMIDUN均無罪。
    事  實
一、莊明亮係高雄市籍「春發祥號」漁船（編號CT3-3091號）之
    船長，並聘僱莊淵翔、AMIDUN、ENCAN （另遭遣返出境）擔
    任上開漁船船員。莊明亮因於民國99年8 月15、16日間受真
    實姓名年籍均不詳、綽號「阿宏」之成年男子委託至海上接
    駁私菸載運入境，雙方約定待漁船返港後，會有人出面接貨
    ，並以每箱私菸給付新臺幣（下同）600 元作為報酬，而莊
    明亮明知未經主管機關許可輸入之香菸為私菸，依法不得擅
    自輸入，竟與「阿宏」及所屬輸入私菸集團成員共同基於輸
    入私菸以牟利之犯意聯絡，於99年8 月17日18時44分許，假
    借出海捕魚之名義，由莊明亮駕駛上開漁船搭載不知情之莊
    淵翔、AMIDUN、ENCAN 自高雄港中和安檢所報關出港，而於
    同年月18日20時許，航行至位於我國領海12海浬外之北緯22
    度19分、東經118 度54分處海域上，自一艘由真實姓名年籍
    均不詳之輸入私菸集團成年船員所駕駛之不詳船名船舶上，
    經該不詳船名船舶上4 名真實姓名年籍均不詳成年船員之協
    助，接駁未經許可輸入之私菸「康特利」（COUNTR Y）牌（
    下稱「康特利」牌）香菸171 箱（每箱50條裝，每條10包，
    共85,5 00 包，起訴書誤載為855, 000包），並將之藏匿於
    上開漁船密艙內。嗣於同年月19日22時55分許，莊明亮駕駛
    上開漁船返回高雄港中和安檢所報關入港後，經檢查人員登
    船檢查而查獲，並扣得私菸「康特利」牌香菸171 箱，而查
    悉上情。
二、案經行政院海岸巡防署海岸巡防總局南部地區巡防局移請臺
    灣高雄地方法院檢察署檢察官偵查起訴。
    理  由
壹、程序事項：
    按被告以外之人於審判外之言詞或書面陳述，除法律有規定
    者外，不得作為證據。被告以外之人於審判外之陳述，雖不
    符刑事訴訟法第159 條之1 至同條之4 之規定，而經當事人
    於審判程序同意作為證據，法院審酌該言詞陳述或書面陳述
    作成時之情況，認為適當者，亦得為證據。當事人、代理人
    或辯護人於法院調查證據時，知有刑事訴訟法第159  條第1
    項不得為證據之情形，而未於言詞辯論終結前聲明異議者，
    視為有前項之同意，刑事訴訟法第159 條第1 項、第159 條
    之5 分別定有明文。查本判決所引用之各項據以認定事實之
    傳聞性質，被告莊明亮、莊淵翔、AMIDUN及公訴人於本院言
    詞辯論終結前，均不爭執而未曾聲明異議，本院審酌該等言
    詞及書面陳述作成時之情況，並無出於任意性或不正取供，
    或違法或不當情事，且客觀上亦無不可信之情況，堪認為適
    當，揆諸前開說明，依法均有證據能力，合先敘明。
貳、有罪部分（即被告莊明亮部分）：
一、上揭犯罪事實，業據被告莊明亮迭於警詢、偵查及本院審理
    中均坦承不諱（偵卷第10至12頁、第68至69頁、第72頁、第
    98至101 頁，本院卷一第47頁，本院卷二第37頁、第51頁背
    面），核與證人莊淵翔、AMIDUN、ENCAN 於警詢中所供及偵
    查中所結證之情節相符（偵卷第14至16頁、第18至19頁、第
    22至24頁、第69至72頁、第97至98），並有扣案之私菸「康
    特利」牌香菸17 1箱可佐，復有本國漁船基本資料明細、漁
    船進出港紀錄清單、機漁船（含船員）進出港檢查表、高雄
    市政府查獲違法嫌疑菸酒案件現場處理紀錄表、行政院農業
    委員會漁業署99年9 月13日建二字第0991224180號函及所附
    航程紀錄圖、行政院農業委員會漁業署99年9 月16日建二字
    第0991225074號函及所附「春發祥號」漁船航跡光碟、晶照
    貿易公司99年9 月7 日晶字第9909002 號函、行政院農業委
    員會漁業署99年12月28日建二字第0991285364號函及所附「
    春發祥號」漁船航跡光碟、行政院海岸巡防署海岸巡防總局
    南部地區巡防局100 年1 月25日澎湖機字第1000001335號函
    及所檢附查緝人員職務報告、內政部98年修正公告「中華民
    國第一批領導基線、領海及鄰接區外界線」公告內容各1 份
    、漁船進出港紀錄明細2 份、扣押物品照片8 張附卷足資佐
    證（偵卷第33至38頁、第51至54頁、第85至90頁，本院卷一
    第33至36頁、第58至59頁，本院卷二第17至18頁）。至被告
    莊明亮雖於偵查及審理中供述接運私菸之時間為99年8 月19
    日20時許，惟依被告莊明亮於警詢時所供、證人莊淵翔、AM
    IDUN於警詢中所述及行政院農業委員會漁業署99年12月28日
    建二字第099128 5364 號函所附之「春發祥號」漁船航跡光
    碟所示，被告莊明亮接運私菸之時間應係99年8 月18日20時
    許，被告莊明亮於本院審理時亦陳述：查緝人員上船前，私
    菸已經在船上10多個小時了（本院卷二第48頁背面），顯見
    該批私菸應係查獲前1 日即已接運上船。被告莊明亮於警詢
    、偵查及本院審理時陳述之接運私菸時間，固有些微差距，
    惟按人之記憶或有因時間之經過、事實發生之緊迫而有模糊
    之時，則被告莊明亮於接受訊問或詰問時，所言之時間稍有
    不清或些微不一致，衡情仍為可容許之誤差範圍，況被告莊
    明亮就本案發生之重要過程所述並無不同，並有相當證據可
    資佐證，其警詢時之陳述信而有徵，而可採信。足認被告莊
    明亮上開任意性之自白與事實相符，堪以採信。本案事證明
    確，被告莊明亮犯行洵堪認定。
二、核被告莊明亮所為，係犯菸酒管理法第46條第4 項之輸入私
    菸罪。被告莊明亮就前揭輸入私菸犯行，與真實姓名年籍均
    不詳、綽號「阿宏」之成年男子及所屬輸入私菸集團成年成
    員間，有犯意聯絡及行為分擔，應論以共同正犯。爰審酌被
    告莊明亮為圖謀不法利益，竟未經主管機關許可擅自輸入私
    菸，擾亂國內煙品市場價格之健全發展，亦影響國家經濟及
    貿易形象，且其所輸入之私菸數量達171 箱（合計85,500包
    ），數量甚鉅，倘流入市面販售將嚴重影響香菸消費者之身
    體健康，復被告前於90年間曾因走私及輸入私菸犯行經法院
    判刑確定，有臺灣基隆地方法院90年度訴字第534 號判決及
    臺灣高等法院被告前案紀錄表各1 份附卷可憑，其再為本件
    輸入私菸犯行，顯見其猶不知戒慎其行，惟念及其犯後坦承
    犯行，態度尚稱良好，且所輸入私菸尚未流入市面即為警查
    獲，未造成進一步危害，及其犯罪之動機、手段、目的、所
    生損害等一切情狀，量處如主文所示之刑，並諭知易科罰金
    之折算標準，以資懲戒；至公訴人就被告莊明亮求處應執行
    有期徒刑10月，尚嫌過重，附此敘明。至扣案之私菸「康特
    利」牌香菸17 1箱（合計85,500包），均係依菸酒管理法所
    查獲之未經許可輸入私菸，均應依該法第58條之規定，併予
    宣告沒收。
參、無罪部分（即被告莊淵翔、AMIDUN部分）：
一、公訴意旨另認：被告莊淵翔、AMIDUN與被告莊明亮共同基於
    輸入私菸之犯意聯絡，於前揭時、地，共同向不詳船名之船
    舶接駁「康特利」牌香菸171 箱而輸入。因認被告莊淵翔、
    AMIDUN亦涉犯菸酒管理法第46條第2 項之輸入私菸罪等語。
二、按犯罪事實應依證據認定之，無證據不得認定其犯罪事實；
    又不能證明被告犯罪者，應諭知無罪之判決，刑事訴訟法第
    154 條第2 項、第301 條第1 項分別定有明文。次按所謂證
    據，係指足以認定被告確有犯罪行為之積極證據而言，該項
    證據自須適合於被告犯罪事實之認定，始得採為斷罪資料；
    苟積極證據不足為不利於被告事實之認定時，即應為有利於
    被告之認定，更不必有何有利之證據（最高法院29年上字第
    3105號、30年上字第816 號判例意旨參照）。又按事實之認
    定，應憑證據，如未能發現相當證據，或證據不足以證明，
    自不能以推測或擬制之方法，以為裁判基礎；且為刑事訴訟
    法上證明之資料，無論其為直接證據或間接證據，均須達於
    通常一般之人均不致於有所懷疑，而得確信其為真實之程度
    ，始得據為有罪之認定，若其關於被告是否犯罪之證明未能
    達此程度，而有合理性懷疑之存在，致使無從形成有罪之確
    信，根據「罪證有疑，利於被告」之證據法則，即不得遽為
    不利於被告之認定（最高法院40年臺上字第86號、76年臺上
    字第4986號判例意旨參照）。
三、公訴意旨認被告莊淵翔、AMIDUN涉犯上開輸入私菸犯行，無
    非以證人莊明亮於偵查證述：接駁香菸當時被告莊淵翔、AM
    IDUN亦在船上，為其主要論據。然訊據被告莊淵翔、AMIDUN
    固對於渠等與被告莊明亮駕駛上開漁船出海，於返港後在前
    揭漁船密艙遭查獲私菸等情供承不諱，惟均堅決否認有何上
    開輸入私菸犯行，被告莊淵翔辯稱：在船上擔任煮飯及捕魚
    工作，沒有參與搬運私菸，有看到他們在搬運，就繼續睡覺
    等語；被告AMIDUN辯稱：發生時在睡覺，沒有看到船長和他
    人在搬運私菸，沒有聽船長說過要搬菸上船，在船上擔任捕
    魚工作而已等語。經查：
  （一）被告莊淵翔、AMIDUN2 人均任職於「春發祥號」漁船擔
        任船員，而被告莊明亮向前揭不詳船名之船舶接運私菸
        及高雄港中和安檢所檢查人員於99年8 月19日22時55分
        至「春發祥號」漁船登船檢查而查獲私菸時，渠等均在
        船上等情，業據被告莊淵翔、AMIDUN2 人供承在卷，並
        有漁船進出港紀錄清單、機漁船（含船員）進出港檢查
        表、高雄市政府查獲違法嫌疑菸酒案件現場處理紀錄表
        各1 份、漁船進出港紀錄明細2 份、扣押物品照片8 張
        在卷可稽，此部分事實應堪認定。
  （二）被告莊淵翔、AMIDUN並未參與、協助被告莊明亮搬運扣
        案私菸等情，業據證人莊明亮於本院審理中結證稱：伊
        與莊淵翔、AMIDUN、ENCAN 一起出海捕魚，出海前伊就
        知道要搬運私菸，在和另一艘船碰面搬運私菸之前，已
        經抓了兩天魚了要直接返港了，搬好菸之後就沒有要抓
        魚了，沒有告知船上其他船員將搬運私菸的事情，搬運
        私菸是由伊與對方船上4  人一同接駁搬運，當時其他3
        位船員都躺著，但不知道他們有沒有在睡覺，搬運過程
        中沒有要求「春發祥號」漁船上其他船員幫忙，船靠近
        時莊淵翔他有起來看一下，伊就叫他不要起來，沒有他
        的事情等語明確（本院卷二第45頁背面至48頁背面），
        核與其前於於警詢中所供及偵查中所結證之情節一致，
        已足證被告莊淵翔、AMIDUN前揭辯稱：並未協助被告莊
        明亮搬運私菸等語，確屬非虛。又被告莊明亮為警查獲
        時，船上確實載有相當魚貨，亦有捕魚所使用之漁具乙
        情，亦據證人莊明亮於本院審理中結證無訛（本院卷二
        第48頁），且本件為警查獲時漁船上確有魚貨，有行政
        院海岸巡防署海岸巡防總局南部地區巡防局100 年1 月
        25日澎湖機字第1000001335號函及所檢附查緝人員職務
        報告1 份在卷可參（本院卷一第58至59頁），足見被告
        莊淵翔、AMIDUN出海之目的非係專為接駁私貨，被告莊
        淵翔、AMIDUN辯稱：渠等僅是出海捕魚等語，亦非全然
        無據。
  （三）又被告莊淵翔、AMIDUN2 人均任職於「春發祥號」漁船
        上，擔任受被告莊明亮指揮之船員，是渠等就「春發祥
        號」漁船之航向本無從知悉與控制，而漁船出海後，亦
        無從自行離船，是被告莊淵翔、AMIDUN2 人於「春發祥
        號」漁船出海後，縱已知悉被告莊明亮意欲載運輸入私
        菸，於當時情狀，除續行留置於「春發祥號」漁船外，
        亦無他法，又被告莊淵翔、AMIDUN2 人既知莊明亮走私
        後，仍在船上各司其職，分別擔任煮飯、捕魚等工作，
        此乃船員應盡之職責，非可因該船載運私貨，即拒不盡
        其船員之職務，自難僅以被告莊淵翔、AMIDUN2 人於被
        告莊明亮接運私菸及高雄港中和安檢所檢查人員登船檢
        查時均在船上，即認被告莊淵翔、AMIDUN2 人均與被告
        莊明亮有輸入私菸之犯意聯絡及行為分擔。
  （四）本件扣案私菸數量雖達171 箱，然依證人莊明亮迭於警
        詢、偵查及本院審理中所述，搬運過程係由伊與對方船
        上成員一同接駁搬運，證人莊明亮既係自他船接駁搬運
        私菸，依常情，由他船上之船員協助接駁搬運，數人共
        同搬卸，自非難事。自難遽以被告莊淵翔、AMIDUN當時
        同在船上而認被告2 人有何共同輸入私菸之犯行。
  （五）此外，本件亦無任何證據足資佐證被告莊淵翔、AMIDUN
        2 人事前知悉被告莊明亮意欲運送私菸或曾參與搬運扣
        案私菸之行為，是被告莊淵翔、AMIDUN2 人所辯彼等事
        前不知莊明亮意欲運送私菸，及於被告莊明亮接運私菸
        時並未參與搬運私菸等情，應屬可信。
四、綜上所述，公訴人所舉之證據既不足以證明被告莊淵翔、AM
    IDUN確有與被告莊明亮共同輸入私菸之犯行，此外，本院亦
    查無其他卷存積極事證足認被告莊淵翔、AMIDUN確有公訴人
    所指之前揭犯行，是被告莊淵翔、AMIDUN犯罪即屬不能證明
    ，揆諸前揭法條及判例意旨，自應為被告莊淵翔、AMIDUN無
    罪判決之諭知。
據上論斷，應依刑事訴訟法第299 條第1 項前段、第301 條第1
項，菸酒管理法第46條第4 項、第58條，刑法第11條、第28條、
第41條第1 項前段，判決如主文。
本案經檢察官李宜穎到庭執行職務。
中    華    民    國   100    年    3     月    11    日
                  刑事第七庭  法  官  廖華君
以上正本證明與原本無異。
如不服本判決應於收受本判決後10日內向本院提出上訴書狀，並
應敘述具體理由；如未敘述上訴理由者，應於上訴期間屆滿後20
日內向本院補提理由書( 均須按他造當事人之人數附繕本) 「切
勿逕送上級法院」。
中    華    民    國   100    年    3     月    11    日
                              書記官  許珈綺
附錄本判決論罪科刑法條：
菸酒管理法第46條第4 項
輸入私菸、私酒者，處2 年以下有期徒刑、拘役或科或併科新臺
幣20萬元以上200 萬元以下罰金。